最　高　行　政　法　院　判　決　　　　　　　　　九十三年度判字第一三一八號
　　上　訴　人　甲○○
　　被 上訴 人　彰化縣政府
　　代　表　人　乙○○
右當事人間因建築法事件，上訴人對於中華民國九十二年四月二十二日臺中高等行政
法院九十二年度訴字第一三五號判決，提起上訴，本院判決如左：
　　主  文
上訴駁回。
上訴審訴訟費用由上訴人負擔。
　　理  由
一、本件上訴人在原審起訴主張：上訴人在坐落彰化縣彰化市○○里○○○路九十號
    一、二樓建築物（下稱系爭建物）開設全球電腦網際網路社，經營電腦網際網路
    業務，經申請被上訴人核發彰縣建商營字第○八九○一二九六號營利事業登記證
    在案。被上訴人於九十一年七月二十三日現場稽查，以系爭建物使用執照用途為
    住宅，上訴人未申請使用執照用途變更，即擅自作資訊休閒服務業使用，違反建
    築法第七十三條後段規定，乃依同法第九十條第一項規定，以九十一年十月一日
    府建使字第○九一○一八四一六○○號處分書處以新台幣六萬元罰鍰，並勒令停
    止違規使用。惟上訴人申請營利事業登記證時若不合建築法規定，當無法獲准。
    被上訴人於核發營利事業登記證後因法令變更而溯及處罰上訴人，顯有違誤。訴
    願決定未予糾正，同屬違誤等語，求為撤銷原處分及訴願決定之判決。
二、被上訴人則以：系爭建物領有被上訴人工務局八十彰工管（使）字一七一三八號
    使用執照，原核准用途為住宅，僅能為住宅類第二組（Ｈ─２）使用。但上訴人
    經營之資訊休閒服務業，實際供娛樂消費，作Ｂ─１類使用，有擅自變更使用違
    反建築法第七十三條規定情事，原處分依同法第九十條第一項規定，處以新台幣
    六萬元罰鍰並勒令停止違規使用，於法並無不合等語，作為抗辯。
三、原審以：
  （一）按「建築物非經領得使用執照，不准接水、接電或申請營業登記及使用；非
        經領得變更使用執照，不得變更其使用。」「違反第七十三條後段規定擅自
        變更使用者，處建築物所有權人或使用人六萬元以上三十萬元以下罰鍰，並
        勒令停止使用。得以補辦手續者，令其限期補辦手續，．．．。」建築法第
        七十三條、第九十條第一項分別定有明文。
  （二）系爭建物領有被上訴人核發八十彰工管（使）字一七一三八號使用執照，核
        准用途為住宅，上訴人卻以之作資訊休閒服務業之用途。依內政部所頒建築
        法第七十三條執行要點附表一建築物使用分類表之規定，住宅類別為Ｈ類（
        住宿類）第二組（住宅組），定義為供特定人長期住宿之場所。依同要點附
        表二使用項目列舉表之Ｈ─２類之使用列舉項目為：1.集合住宅、住宅（包
        括民宿）。2.非供公眾使用之小型安養機構。3.農宿（包括民宿）。上訴人
        在系爭建物開設全球電腦網際網路社，經被上訴人核准之營業項目為Ｊ七九
        九九九○其他娛樂業（電腦網際網路業務）。則上訴人將應供特定人長期住
        宿使用之場所，變更為供娛樂消費使用之場所—依建築物使用分類表之規定
        ，其類別為Ｂ類（商業類）第一組（娛樂場所組），自已違反建築法第七十
        三條之規定。被上訴人依同法第九十條第一項裁處新台幣六萬元罰鍰，並勒
        令停止使用，自無不合。
  （三）建築法之立法目的在於維護公共安全、公共交通、公共衛生及增進市容觀瞻
        ，與商業登記法為有效管理商業活動所為之登錄，二者所保護之法益各異。
        被上訴人依系爭建物使用執照用途與實際使用情形不符，認定違反建築法之
        規定，與所登記之營業項目無涉，上訴人主張其經被上訴人核准為營利事業
        登記，即無違反建築法規之情事，尚無足採。
  （四）上訴人於受核准營業登記時，已違反建築法第七十三條之規定。被上訴人於
        九十年七月廿七日公告資訊休閒服務業或電腦網路供人下載，擷取遊戲之行
        業或其他娛樂業，限制於都市計畫住宅區內使用，究其內容，乃係就內政部
        所頒建築法第七十三條執行要點更進一步為詳細之規定，上訴人並非因核准
        成立開始營業後，有新法令之公布，始由合法經營之營業，變更為違法，其
        主張應受法律不溯既往之保障，尚有誤解。原處分核無違誤，訴願決定予以
        維持，亦無不合等情，因而判決駁回上訴人之訴。
四、本院經核原判決尚無違誤。按商業登記法與建築法之規範對象不同，所欲達成之
    行政目的有異，有無違反規範義務，應分別認定之。是以商業經登記後營業，無
    違商業登記法之規定，如有違反建築法之規定，另得依建築法規定處罰。查被上
    訴人核發上訴人營利事業登記證，許可在系爭建物開設全球電腦網際網路社，經
    營Ｊ七九九九九○其他娛樂業（電腦網際網路業務），係依商業登記法而核可，
    僅使上訴人得以經營許可之營業而無違反商業登記法之規定。至於上訴人就系爭
    建築物之使用，仍須遵守建築法令之規定，始無違反建築法之行為。原判決已說
    明系爭建物使用執照用途為住宅，屬建築使用管制Ｈ─２類，而上訴人以之經營
    其商業，屬建築使用管制Ｂ類（商業類）第一組（娛樂場所組），上訴人未經領
    得系爭建物變更使用執照而變更其原核准之使用，有違反建築法第七十三條規定
    之行為等情甚詳，因而維持原處分依同法第九十條第一項處以新台幣六萬元罰鍰
    並勒令停止違規使用，參考上述說明，並無違誤。上訴人申請商業登記，非申請
    使用執照變更，縱申請商業登記時附有商業所在地之建物使用執照，乃供審查商
    業登記之用，被上訴人核發營利事業登記證，既非審查系爭建物之使用而許其變
    更使用執照，自無從使之信賴使用系爭建物已合於建築法規定，上訴人主張其應
    受信賴保護原則之適用，無違反建築法之情事，並不可採。原判決已說明不因其
    領得營利事業登記證即可主張無違反建築法之情事，並無不合。上訴意旨指為理
    由不備，亦不可採。求予廢棄原判決，難認有理由，應予駁回。
據上論結，本件上訴為無理由，依行政訴訟法第二百五十五條第一項、第九十八條第
三項前段，判決如主文。
中　　華　　民　　國　　九十三　　　年　　　十　　　　月　　　十四　　　日
                    最 高 行 政 法 院  第 一 庭
                                審 判 長 法  官　　　黃　綠　星
                                         法  官      劉  鑫  楨
                                         法  官　　　蔡　進　田
                                         法  官　　　黃　璽　君
                                         法  官　　　廖　宏　明
右  正  本  證  明  與  原  本  無  異
　　　　　　　　　　　　　　　　　　　　 法院書記官　邱　彰　德
中　　華　　民　　國　　九十三　　　年　　　十　　　　月　　　十五　　　日
